臺灣高等法院臺南分院民事判決　93年度重訴字第1號
原　　　告　丙 ○ ○
　　　　　　乙○○○
　　　　　　丁 ○ ○
　　　　　　己 ○ ○
共　　　同
訴訟代理人　郁 旭 華　律師
　　　　　　王 燕 玲　律師
　　　　　　高 進 棖　律師
被　　　告　戊 ○ ○
　　　　　　甲 ○ ○
　　　　　　庚 ○ ○
上列被告因擄人勒贖案件，原告提起刑事附帶民事訴訟請求損害
賠償，於民國92年10月29日經本院刑事庭裁定（92年度重附民字
第16號）移送前來，本院於94年8月16日言詞辯論終結，茲判決
如下：
    主  文
被告應連帶給付原告己○○新台幣壹佰玖拾壹萬壹仟元、連帶給
付原告丙○○、乙○○○、丁○○各新台幣壹佰伍拾萬元及均自
民國92年1月23日起至清償日止，按年息百分之五計算之利息。
訴訟費用由被告連帶負擔百分之四十，餘由原告己○○、丙○○
、乙○○○、丁○○各負擔百分之十五。
原告己○○、丙○○、乙○○○、丁○○其餘之訴駁回。
本判決於原告己○○以新台幣陸拾肆萬元，於原告丙○○、乙○
○○、丁○○各以新台幣伍拾萬元或同額之公營銀行發行之無記
名可轉讓定期存單供擔保後，得為假執行。
原告己○○、丙○○、乙○○○、丁○○其餘假執行之聲請均駁
回。
    事  實
甲、原告方面：
一、聲明：(一)被告應連帶給付原告己○○新台幣（下同）四百四
    十一萬一千元，及原告丙○○、乙○○○、丁○○各四百萬
    元，暨均自起訴狀繕本送達翌日起至清償日止，按年息百分
    之五計算之利息。(二)訴訟費用由被告等共同負擔。(三)第一項
    請求，原告等願以現金或同額之公營銀行發行之無記名可轉
    讓定期存單供擔保，請准宣告假執行。
二、陳述：
  (一)被告甲○○、戊○○等二人因債務纏身，為解決債務危機，
    二人遂共同謀議擄人勒贖。適被告庚○○亦負債累累，遂告
    知被告甲○○被害人李福三獨居尚有家產甚多，其子己○○
    財力亦豐。被告甲○○、戊○○兩人遂共同基於擄人勒贖犯
    意聯絡，於90年10月30日十九時許先向不知情之第三人王關
    太借其妻張淑美所有奧斯摩比車牌號碼ＳＬ－八二五○號藍
    色自用小客車作為擄人之交通工具，駛至雲林縣元長鄉子茂
    村一鄰二號即被害人李福三住處強行將其押走，並載往東勢
    鄉呂厝村即被告戊○○工作之某廢土工地。渠等二人並將年
    近八十歲、身高近一百八十公分、體重近八十公斤之被害人
    ，藏置在其預先埋設之水泥涵管，其上再覆蓋鐵板，被害人
    李福三之身體在涵管內，可想像已呈現全身蜷曲之狀，呼吸
    已甚困難，再加上被告戊○○與甲○○在鐵板上覆蓋泥土、
    雜草等物，僅以缺口處置放塑膠水管供被害人李福三呼吸，
    以防他人之發現及被害人李福三之脫逃，造成涵管內氧氣供
    應不足，導致被害人李福三於同晚約二十二時許因窒息而死
    亡。被告甲○○擄人後，隨即自同日二十一時三十一分許起
    ，陸續以公用電話向李福三之子即原告己○○勒贖。被告庚
    ○○則基於幫助被告甲○○擄人勒贖之故意，為其探知情報
    讓被告甲○○等人得以掌握警方之偵查方向及被害人李福三
    家屬之行動情形，嗣並出面以編造之「陳勝雄」名義之身分
    字號及地址以購買和信電訊股份有限公司號碼000000
    0000之易付卡一張，供被告甲○○與原告己○○聯絡勒
    贖交款之用。嗣於同月31日二十一時三十分許，李福三家屬
    在電話中向被告甲○○要求與李福三講話，被告甲○○遂於
    二十三時許，與被告戊○○前往上開水泥涵管處查看，發現
    李福三已死亡多時，渠等二人便將李福三自涵管中扛出，再
    以附近撿拾到之帆布及繩索包裹起來，並於翌日即90年11月
    1日凌晨五時許，至雲林縣褒忠鄉○○段一六一一號地段農
    地上，以挖土機挖掘一個約三、四米深的坑洞，共同將李福
    三之屍體掩埋，被告戊○○再以挖土機填平農田恢復原狀，
    以圖滅跡。渠等二人完成棄屍工作後，被告甲○○向原告己
    ○○繼續勒贖，最後終遭警方循線查獲。
  (二)查被害人即原告之父李福三係因被告等人共同故意擄人勒贖
    及殺人之侵權行為而死亡，揆諸民法第一百八十四條第一項
    前段、第一百八十五條、第一百九十二條第一項、第一百九
    十四條及刑事訴訟法第四百八十七條第一項之規定，被告等
    均應對原告連帶負損害賠償責任。
  (三)原告等所受損害有：
  1.喪葬費用部分：合計四十一萬一千元。
　　被害人身後事之喪葬費用，係由原告己○○所支出，合計共
　  支出上開金額，此有收據可稽，被告自應連帶賠償原告己○
    ○。又此項支出之喪葬費用，悉依台灣地區之習俗，依社會
    之通念有其必要性，並無超出必要範圍之情形。
  2.精神慰撫金部分：原告每人各四百萬元。
　　原告等人與被害人李福三，為父子女關係，骨肉情深，被害
　  人雖已年邁，但仍身強體壯，意識清楚，正值享受天倫之樂
    之際，卻遭被告等人以極端之手段殺害野曝，天人永隔，哀
    痛莫名，至今難平。爰斟酌原告之資經歷，及被告等人從事
    發至今並未向被害人及家屬致歉，以及被告等人當初勒贖一
    千五百萬元之贖金等情，各請求精神慰撫金四百萬元。
乙、被告戊○○、甲○○、庚○○方面：
一、聲明：(一)原告之訴駁回。(二)訴訟費用由原告負擔。
二、陳述：對於原告請求之喪葬費四十一萬一千元部分無意見，
    惟認原告請求精神慰撫金每人各四百萬元部分金額太高，應
    予酌減。另對於刑事判決除庚○○否認參與擄人勒贖之犯行
    外，其餘二人均無意見。
丙、本院依職權向台灣雲林地方法院檢察署調閱該署90年度偵字
    第4401號（二宗）、相字第630號、聲押字第130、132號、
    聲監字第55、56、58、59號、94年度執字第596號、執他字
    第280號；台灣雲林地方法院90年度偵聲字第66、67號、聲
    押字第133、134號、91年度偵聲字第2號、訴字第70號、重
    訴字第3號（二宗）；本院91年度上訴字第1425號（二宗）
    、92年度上更(一)字第82號、93年度上更(二)字第434號；最高
    法院93年度台上字第717、4688號、94年度台上字第1005號
    、虎尾分局虎警刑字第22109號等刑事卷宗，並依職權向財
    政部財稅資料中心電子閘門查詢兩造之財產及所得資料。
    理  由
一、原告附帶民事訴訟起訴主張：被告甲○○、戊○○等二人因
    債務纏身，為解決債務危機，二人遂共同謀議擄人勒贖。適
    被告庚○○亦負債累累，遂告知被告甲○○被害人李福三獨
    居尚有家產甚多，其子己○○財力亦豐。被告甲○○、戊○
    ○兩人遂共同基於擄人勒贖犯意聯絡，於90年10月30日十九
　  時許先向不知情之第三人王關太借其妻張淑美所有奧斯摩比
    車牌號碼ＳＬ－八二五○號藍色自用小客車作為擄人之交通
    工具，駛至雲林縣元長鄉子茂村一鄰二號即被害人李福三住
    處強行將其押走，並載往東勢鄉呂厝村即被告戊○○工作之
    某廢土工地。渠等二人並將年近八十歲、身高近一百八十公
    分、體重近八十公斤之被害人，藏置在其預先埋設之水泥涵
    管，其上再覆蓋鐵板，被害人李福三之身體在涵管內，可想
    像已呈現全身蜷曲之狀呼吸已甚困難，再加上被告戊○○與
    甲○○在鐵板上覆蓋泥土、雜草等物，僅以缺口處置放塑膠
    水管供被害人李福三呼吸，以防他人之發現及被害人李福三
　　之脫逃，造成涵管內氧氣供應不足，導致被害人李福三於同
　  晚約二十二時許因窒息而死亡。被告甲○○擄人後，隨即自
    同日二十一時三十一分許起，陸續以公用電話向李福三之子
    即原告己○○勒贖。被告庚○○則基於幫助被告甲○○擄人
    勒贖之故意，為其探知情報讓被告甲○○等人得以掌握警方
    之偵查方向及被害人李福三家屬之行動情形，嗣並出面以編
    造之「陳勝雄」名義之身分字號及地址以購買和信電訊股份
    有限公司號碼0000000000之易付卡一張，供被告
    甲○○與原告己○○聯絡勒贖交款之用。嗣於同月31日二十
    一時三十分許，李福三家屬在電話中向被告甲○○要求與李
    福三講話，被告甲○○遂於二十三時許，與被告戊○○前往
    上開水泥涵管處查看，發現李福三已死亡多時，渠等二人便
    將李福三自涵管中扛出，再以附近撿拾到之帆布及繩索包裹
　　起來，並於翌日即90年11月1日凌晨五時許，至雲林縣褒忠
　  鄉○○段一六一一號地段農地上，以挖土機挖掘一個約三、
    四米深的坑洞，共同將李福三之屍體掩埋，被告戊○○再以
    挖土機填平農田恢復原狀，以圖滅跡。渠等二人完成棄屍工
    作後，被告甲○○向原告己○○繼續勒贖，最後終遭警方循
　　線查獲。為此依民法第一百八十四條第一項前段、第一百八
　  十五條、第一百九十二條第一項、第一百九十四條之規定提
    起本訴，請求被告連帶給付原告己○○喪葬費用四十一萬一
　　千元，及原告每人精神慰撫金各四百萬元等語。
二、被告等則以：對於原告請求喪葬費四十一萬一千元之事實無
    意見，惟原告請求精神慰撫金每人各四百萬元部分太高，應
    予酌減云云，另庚○○則否認有擄人勒贖之行為，資為抗辯
    。
三、原告起訴主張：被告甲○○、戊○○二人為解決債務危機，
    遂共同謀議擄人勒贖。適被告庚○○亦負債累累，遂告知被
    告甲○○被害人李福三及其子財力均豐。被告甲○○、戊○
    ○兩人遂決定以被害人李福三為擄人勒贖之對象，於90年10
　　月30日十九時許，至雲林縣元長鄉子茂村一鄰二號即被害人
　  李福三住處強行將其押走，載往東勢鄉呂厝村即被告戊○○
    工作之某廢土工地，並將被害人李福三藏置在其預先埋設之
    水泥涵管，其上再覆蓋鐵板，鐵板上再覆蓋泥土、雜草等物
    ，僅以缺口處置放塑膠水管供被害人李福三呼吸，造成涵管
    內氧氣供應不足，導致被害人李福三於同晚約二十二時許因
　　窒息而死亡。被告甲○○擄人後，隨即自同日二十一時三十
　  一分許起，陸續以公用電話向李福三之子即原告己○○勒贖
    。被告庚○○則基於幫助被告甲○○擄人勒贖之故意，為其
    探知情報讓被告甲○○等人得以掌握警方之偵查方向及被害
    人李福三家屬之行動情形，嗣並出面以編造之「陳勝雄」名
    義之身分字號及地址以購買和信電訊股份有限公司號碼00
    00000000之易付卡一張，供被告甲○○與原告己○
    ○聯絡勒贖交款之用。嗣於同月31日二十一時三十分許，李
    福三家屬在電話中向被告甲○○要求與李福三講話，被告甲
    ○○、戊○○前往上開水泥涵管處查看，始發現李福三已死
    亡多時，渠等二人便於翌日至雲林縣褒忠鄉○○段一六一一
    號地段農地上，以挖土機挖掘一個約三、四米深的坑洞，共
　　同將李福三之屍體掩埋之，以圖滅跡。渠等二人完成棄屍工
　  作後，被告甲○○仍以電話向原告己○○繼續勒贖，最後經
    警方循線查獲之事實，為被告甲○○、戊○○於本院所不爭
    （本院卷第137頁）。而被告甲○○、戊○○二人因本件擄
    人勒贖因而致人於死之行為，刑事部分經本院刑事庭判處無
    期徒刑、褫奪公權終身，復經最高法院上訴駁回確定；被告
    庚○○則被依前罪之幫助犯判處有期徒刑四年亦已確定，此
    經本院調閱93年度上更(一)字第82號、93年度上更(二)字第434
    號及最高法院93年度台上字第4688號、94年度台上字第1005
    號等刑事卷宗查核屬實，原告己○○、丙○○、乙○○○、
    丁○○主張其父即被害人李福三遭被告甲○○、戊○○及庚
    ○○等三人共同擄人勒贖因而致死之事實，堪信真正。
四、被告庚○○雖辯稱「我自始自終並未參與本件犯罪行為」云
    云。但查被告庚○○於警訊時供稱「當時我人在家中接聽電
    話，他（指被告甲○○）跟我說他已將李福三綁出去，我跟
    他說你會死，如此亂搞隨後把電話掛掉後，我即跑至陳敏行
    的家中了解狀況，隨即他又打電話給我，問我情況如何，我
    跟他說糟糕了，人家已經報警了，你會死的」等語（偵查卷
    一第51頁），於原審刑事庭供稱：「（問：案發當天你前去
    陳敏行家中打探消息，是否即在當晚打電話給甲○○？）是
    的，我告訴他此事很嚴重，而且人家也報案了，要他想辦法
    解決，或是將人放回來。」、「（問：被告庚○○你何以知
    道人是被他擄走的？）因為甲○○先打電話告訴我，人已被
    他抓走了，叫我去現場看看對方的情形如何。」、「（問：
    告訴甲○○你看見何種情形？）甲○○之前於電話中告訴我
    ，他有一支電擊棒不知是否掉在現場，叫我過去看一下，我
    後來於電話中告訴他我有看見現場有一支電擊棒。」等語（
    原審91年度重訴字第3號卷1第229頁至第230頁），而被告甲
    ○○於原審審理中亦證實其確實曾請被告庚○○前去被害人
    李福三住處，查看其擄人時攜帶之電擊棒遺留被害人李福三
    住處之雜物間，並打探警方及被害人家屬之反應，又被告庚
    ○○隨即應被告甲○○之要求，前往被害人住處及派出所瞭
    解情形，並告知被告甲○○等情，亦據證人陳敏行、張樹茂
    及被告甲○○證述及供述在卷。綜合此情及本院上述查證，
    可知被告庚○○於知曉被告甲○○涉犯本件擄人勒贖之犯行
    後有予以責備，顯非有以自己犯罪之意思參與擄人勒贖及埋
    屍滅跡之過程，其依被告甲○○之要求前往被害人李福三住
    所及警方派出所瞭解被害人家屬及警方偵辦之動作，並將收
    集到之情報告知被告甲○○，使被告甲○○得以掌握警方之
    偵查動作及被害人家屬之行動情形，顯係以幫助被告甲○○
    、戊○○犯罪之意思，而參與擄人勒贖及埋屍滅跡之犯罪構
    成要件以外之行為。況被告庚○○於刑事偵查中自白於90年
    10月31日，與被告甲○○至元長鄉長新通訊行，出資六百元
    ，及以「陳勝雄」之名義向該通訊行職員黃梅芬購買和信電
    訊公司之易付卡一張，核與被告甲○○供述及證人黃梅芬之
    證述之情節相符，此外，復有和信電訊股份有限公司函文及
    0000000000號通聯紀錄在卷可稽，則被告庚○○
    於90年10月31日，確實有與被告甲○○至元長鄉長新通訊行
    ，出資六百元及為避免警方之電話監聽跟蹤查尋以冒名「陳
    勝雄」之假資料向該通訊行購買和信電訊公司之易付卡一張
    ，而被告甲○○事後確有以此購得之易付卡電話號碼向被害
    人家屬勒贖金錢，亦據被告甲○○供明在卷，復有通聯紀錄
    在卷可稽等事實堪以認定。另查，被告庚○○於90年10月30
    日綁架案發生當天，即由與被告甲○○聯絡電話中得知被告
    甲○○綁架被害人李福三之事實，業見上述，而被告甲○○
    於原審法院訊問時亦供稱「是因基於和我是親戚的關係，其
    實30日晚上他就已懷疑是我犯的案。（庚○○）幫我買易付
    卡，他應也知道是要用來聯絡勒贖用」等語（原審91年度重
    訴字第3號卷一第103頁），何況被告庚○○向長新通訊行購
    買易付卡時，係以「陳勝雄」之假資料購買，足見其行為之
    不端，規避警方追查之企圖昭然若揭，被告庚○○所辯自始
    至終均不知情，洵無理由。
五、按「數人共同不法侵害他人之權利者，連帶負損害賠償責任
    ；不能知其中孰為加害人者，亦同。造意人及幫助人，視為
    共同行為人。」、「不法侵害他人致死者，對於支出醫療及
    增加生活上需要之費用或殯葬費之人，亦應負損害賠償責任
    。」、「不法侵害他人之身體、健康、名譽、自由、信用、
    隱私、貞操，或不法侵害其他人格法益而情節重大者，被害
    人雖非財產上之損害，亦得請求賠償相當之金額。」民法第
    一百八十五條、第一百九十二條第一項、第一百九十五條第
    一項分別定有明文。查原告己○○、丙○○、乙○○○、丁
    ○○主張其父即被害人李福三遭被告甲○○、戊○○及庚○
    ○等三人共同擄人勒贖因而致死，原告等請求被告連帶賠償
    損害，於法有據，爰就原告等之請求，分述如下：
　(一)殯葬費部分：
    原告己○○主張，為被害人李福三支出殯葬費四十一萬一千
    元，為被告等所不爭（本卷第149頁），此項支出核為必要
    之費用，應予准許。
　(二)精神慰藉金部分：
    查原告己○○、丙○○、乙○○○、丁○○主張其父即被害
    人李福三遭被告甲○○、戊○○及庚○○等三人共同擄人勒
    贖因而致死，原告等主張精神受有痛苦，亦無不合。按被告
    戊○○係國小肄業、經營挖土機、收入不定；被告甲○○係
    大成高職畢業、原來經營五金建材行；被告庚○○係育群工
    商高中部畢業，從事土木工程承包及砂石車運輸；原告丙○
    ○係國小畢業、已退休，90年度所得52萬元；原告乙○○○
    國小畢業、家管；原告丁○○係高中畢業、經營三億公司，
    90年收入241,200元；原告己○○係高中畢業、經營三億公
    司、90年收入241,200元等兩造身分、經濟、教育等一切情
    狀，認原告己○○、丙○○、乙○○○、丁○○等慰藉金之
    請求各以一百五十萬元為適當，逾此之請求，並無理由，應
    予駁回。
　(三)累計原告己○○得請求之金額為一百九十一萬一千元，原告
  　丙○○、乙○○○、丁○○各得請求一百五十萬元。
六、綜上所述，原告己○○、丙○○、乙○○○、丁○○等依共
    同侵權行為之法律關係，訴請被告甲○○、戊○○及庚○○
    應連帶給付原告己○○一百九十一萬一千元、原告丙○○、
    乙○○○、丁○○各一百五十萬元及自起訴狀繕本送達翌日
    即92年1月23日起至清償日止，按年息百分之五計算之利息
    ，為有理由，應予准許，逾此之請求，則無理由，應予駁回
    。
七、假執行之宣告：
    原告己○○、丙○○、乙○○○、丁○○陳明願供擔保為假
    執行之宣告，核無不合，爰酌定相當之擔保金額予以准許；
    至於原告己○○、丙○○、乙○○○、丁○○敗訴部分，其
    假執行之聲請，已失請求之依據，應予駁回。
八、本件事証已臻明確，兩造其餘攻擊防禦方法及証据資料，核
    與本件判決結果不生影響，不予一一論述，併予敘明。
結論：本件原告之訴為一部有理由，一部無理由，依民事訴訟法
第七十九條、第四百六十三條、第三百九十條第二項判決如主文
。
中　　華　　民　　國　　94　　年　　8　　月　　30　 　日
                  民事第三庭　　審判長法　官  林輝雄
　　　　　　　　　　　      　　　　　法　官  王明宏
　　　　　　　　　　　      　　　　　法　官  曾平杉
上為正本係照原本作成。
如對本判決上訴，須於判決送達後20日內向本院提出上訴狀，未
表明上訴理由者，應於上訴後20日內，向本院提出理由書（須附
繕本）。
中　　華　　民　　國　　94　　年　　9　　月　　 2　 　日
                                      書記官  葉秀珍
                                                 K
